【裁判字號】    97,消債更,1166
【裁判日期】    971007
【裁判案由】    聲請更生程序
【裁判全文】
臺灣高雄地方法院民事裁定          97年度消債更字第1166號
聲  請  人  甲○○
代  理  人  徐豐益律師
上列當事人因消費者債務清理事件聲請更生，本院裁定如下：
    主  文
聲請駁回。
聲請費用由聲請人負擔。
    理  由
一、按債務人不能清償債務或有不能清償之虞者，得依本條例所
    定更生或清算程序，清理其債務，消費者債務清理條例第3
    條定有明文。又聲請更生或清算不合程式或不備其他要件者
    ，法院應以裁定駁回之，但其情形可以補正者，法院應定期
    間先命補正，復為同條例第8條所明定。
二、聲請意旨略以：聲請人因房屋貸款、消費借貸、信用卡及現
    金卡契約，致積欠債務合計新臺幣（下同）3,197,687 元，
    因無法清償債務，而於民國95年年底依金融主管機關協調成
    立之中華民國銀行公會會員辦理消費金融案件無擔保債務協
    商機制，與部分債權銀行達成分期還款協議，同意自95年12
    月起，以分80期，利率5.88％之方式償還，依協議每月應償
    還15,842元。然因聲請人尚有房屋貸款每月需清償，另有部
    分銀行未參與協商，故如加計房屋貸款及未參與上揭協商之
    金融機關每月應繳納之款項，聲請人每月即需繳納總計38,8
    42元，在經濟景氣下滑之情形下，依聲請人之現有薪資，如
    扣除必要之生活費用，已無力支付上開債務協商款項，因於
    95年5 月間進行上開協商時，有部分債權人未參與協商，故
    聲請人乃重新向最大債權銀行聲請再起協商，惟遭退件而拒
    絕協商；故在聲請人無擔保或無優先權之債務總額未逾1,20
    0 萬元，復未經法院裁定開始清算程序或宣告破產之情形下
    ，爰依法聲請更生等語。
三、經查：
（一）聲請人前開主張，業據其提出財產及收入狀狀說明書、債
      權人清冊、戶籍謄本、房屋租賃契約書、協議書、財團法
      人金融聯合徵信中心當事人當詢個人資料（信用報告）回
      覆書、財政部臺灣省南區國稅局財產歸屬資料清單、在職
      證明、勞保投保資料等所得資料、95、96年度綜合所得稅
      各類所得資料清單暨財產歸屬資料清單、前置協商退件通
      知函各1 份為證。
（二）經核聲請人現債務總額雖為3,192,687 元，此有聲請人所
      提出之前述債權人清冊及財團法人金融聯合徵信中心當事
      人當詢個人資料（信用報告）回覆書、當事人綜合信用報
      告等在卷可證；然聲請人名下共有10筆不動產價值約為
      975, 168元，有上開財產歸屬資料清單附卷可憑，並經本
      院依職權函查聲請人之財產及所得資料核閱無訛，有稅務
      電子閘門財產所得調件明細表在卷可佐。而聲請人於96年
      間之總收入為644,384 元，折合每月收入約為53,699元，
      而自民國97年1 月份至7 月份所收領之薪資，約49萬餘元
      ，平均每月約7 萬元，此除有聲請人所提出之上開96年度
      綜合所得稅各類所得資料清單附卷可證外，並有聲請人其
      後所提出之薪資轉帳存摺影本（見本院卷第92-95 頁）在
      卷可憑。現聲請人雖育有1 子女，尚就讀大學而待聲請人
      撫養，且其配偶無工作，此有聲請人所提聲請人子女之學
      生證影本、聲請人配偶之所得及財產資料附卷可查，惟如
      以行政院主計處所公告97年度高雄市最低生活費用表所示
      ，高雄市每人每月之最低生活費用為10,991元，本院認在
      聲請人已積欠龐大債務之情形下，應以上開金額作為其日
      常生活最低必要支出為合理，則以此基準計算之結果，聲
      請人及其配偶、子女之生活費用，每月亦應僅為32,973元
      （計算式：10 ,991 ×3 ＝32,973），苟加計前開聲請人
      所自承應支付之每月房屋貸款、協商款以及未參與上揭協
      商之金融機構欠款，合計為38,842元（見本院卷第25頁）
      ，苟加計聲請人所有之上開10筆不動產之高達975,168 元
      之價值，客觀上尚難認聲請人不能支付其欠款，而有不能
      清償債務或有不能清償之虞之情形存在，其更生之聲請既
      不符合消費者債務清理條例第3 條所定要件，且上開欠缺
      又屬無從補正，依上說明，自應駁回其聲請，爰裁定如主
      文。
四、依消費者債務清理條例第3 條、第8 條、第15條，民事訴訟
    法第78條，裁定如主文。
中    華    民    國    97    年    10    月    7     日
              民事第三庭    法      官  李怡諄
上為正本係照原本作成。
如不服本裁定，應於裁定送達後10日內，以書狀向本院提出抗告
，並繳納抗告費新臺幣1千元。
中    華    民    國    97    年    10    月    7     日
                            書  記  官  陳建琪


司法院資訊處製作；財團法人民間司法改革基金會備份。
